臺灣宜蘭地方法院民事小額判決
                                     110年度宜小字第20號
原      告  陳品君  
被      告  李恩至  
訴訟代理人  吳允翔律師
上列當事人間返還課程費用等事件，本院於民國110年10月12日
言詞辯論終結，判決如下：
    主  文
被告應給付原告新臺幣壹萬肆仟元。
原告其餘之訴駁回。
訴訟費用由被告負擔百分之九十六，餘由原告負擔。
本判決原告勝訴部分得假執行。
    事實及理由
一、原告起訴主張：原告於民國106年12月間向被告購買越野車
    教學個人教練課程12堂，每堂課2,500元，共計新臺幣（下
    同）3萬元(下稱系爭契約)，並約定每次上課由原告補貼被
    告運送越野車自工作室至越野車場之油資300元，故原告共
    已支付33,600元予被告收受。然被告迄今僅授課7堂，尚有5
    堂課程未授課完成，且被告實際運送越野車之次數亦僅有5
    次。因被告一再稱其對於系爭契約之義務已履行完畢，顯然
    已無誠意完成授課之事宜，原告自得主張終止或解除系爭契
    約，並以起訴狀繕本寄達被告為終止或解除契約之意思表示
    ，請求被告返還尚未授課之5堂課費用即12,500元及溢收之7
    堂課油資2,100元，共計14,600元，爰依法提起本件訴訟等
    語。並聲明：被告應給付原告14,600元。　　
二、被告則以：系爭契約係約定1堂課為1小時，現業界對於此類
    一對一教學亦多認定1堂課以45分鐘至1小時計算，因兩造每
    次上課為2小時即2堂課，且系爭契約業經被告於107年2月6
    日、107年2月14日、107年3月2日、107年3月15日、107年3
    月29日及107年5月22日授課完畢。另兩造就油資之補貼係約
    定以每趟300元計算，兩造授課次數為6次，運送越野車共計
    12趟，被告並無溢收油資等語，資為抗辯。並聲明：原告之
    訴駁回。
三、兩造不爭執之事實： 
（一）原告於106年12月間向被告購買越野車教學個人教練課程1
　　　 2堂(每堂2,500元)，共計3萬元(即系爭契約)。
（二）被告於107年2月14日、107年3月2日、107年3月15日、107
　　　年3月29日均有實際教學。
（三）原告同意107年2月6日、107年5月22日、107年11月7日以
　　　被告已授課完畢認定。
（四）兩造於系爭契約訂立後，曾約定由原告補貼被告運送越野
　　　車之油資300元。
（五）原告共計已交付系爭契約之價金3萬元及3,600元之油資予
　　　被告收受。
四、經兩造協議簡化爭點如下（見本院卷第149頁）： 
（一）兩造是否約定每次上兩堂課即兩小時？
（二）兩造約定補貼運送越野車油資300元究竟是工作室到五股
      越野場之單趟費用或來回費用？
（三）被告是否已經履行系爭契約完畢？
（四）原告主張終止或解除系爭契約，並請求返還價金，是否
      有理由？
五、得心證之理由： 
（一）兩造是否約定每次上兩堂課即兩小時？
　　1.被告固辯稱系爭課程是每次上兩堂課云云，然按事實有常
      態與變態事實之分，其主張常態事實者無庸負舉證責任，
      反之，主張變態事實者，則須就其所主張之事實負舉證責
      任。衡諸常情，系爭契約為越野車之教學，課程內容需耗
      費大量體力，該類教學課程之授課方式為每次上1堂課程
      者為常態事實，每次上2堂課程者為變態事實，是被告自
      應就此變態事實舉證以實其說。
　　2.被告就其此部分所辨，雖舉證人葉益申為證，據證人葉益
      申於本院審理時證稱：被告曾經跟伊提過，每次上課時間
      為2小時，上6次就是12堂課，這之間牽涉時間成本，一次
      上2堂課，即2小時，對於運送越野車成本來說，效益比較
      高。被告向伊提到每次上課2小時即1堂課這件事時，原告
      沒有在場，是被告轉述給伊聽，且載運越野車到越野場時
      間不包含在上課時間內等語（見本院卷第145至146頁），
      得見證人葉益申僅係經由被告轉述始知悉上情，並未親自
      見聞系爭契約訂立之過程，且其聽聞被告轉述此事時，原
      告亦無在場，自無從以證人葉益申前開證述，即認系爭契
      約所約定之上課方式為每次上2堂課即2小時。且兩造既已
      約定原告應另行補貼被告運送越野車之油資費用，則被告
      運送越野車即非屬無償行為，應無增加被告支出成本之虞
      。況被告若認每次上課時數需2小時，則其於訂立系爭契
      約時，本即可約定每堂課為2小時，每次收費5,000元，以
      避免原告對上課時數或課程數有所誤解，是被告上開所辨
      之情節，顯有悖於常情，要難採憑。　　
（二）兩造約定補貼運送越野車油資300元究竟是工作室到五股
　　　越野場之單趟費用或來回費用？
　　1.經查，兩造於訂立系爭契約後，旋即約定原告應補貼被告
      運送越野車之油資費用，且就兩造約定被告運送越野車之
      方式，係被告每次上課應先自工作室將越野車運送至越野
      車場，課程結束後再將越野車由越野車場運回工作室等情
      ，再參以證人王海平證稱：原告的越野車要移置到運送車
      輛上及從車輛上搬運下來，應該是被告所為，因為原告沒
      有這個能力，伊有看過被告搬運，不知道幾次，伊有印象
      原告會在旁邊幫忙，因為越野車需要用繩子綁，原告有在
      旁邊拉過繩子等語（見本院卷第95頁），堪認原告並無能
      力自行搬運越野車，是被告每次運送越野車均應係由工作
      室至越野車場來回，並無僅有單趟運送之可能。被告固辯
      稱300元僅係是工作室到越野車場之單趟費用云云，然被
      告於每次授課時，既無可能僅係由原告自行將越野車由工
      作室運送至越野車場，課程結束後再由被告運回工作室，
      抑或由被告將越野車由工作室運送至越野車場，再由原告
      自行運回工作室之情形，是渠等於約定運送越野車費用為
      300元時，兩造締約之真意，應係指運送越野車來回工作
      室及越野車場之費用，而非僅指單趟之費用。
　  2.至證人葉益申雖證稱：越野車是由原告跟被告一起運送跟
      搬運，但運送的貨車是跟王姓友人租借來的，每趟補貼30
      0元，被告跟伊說，這300元是原告出資。從台北市區到五
      股越野場，來回就算2次，來回就要600元等語（見本院卷
      第144頁），然證人葉益申僅係聽聞被告陳述上情，並未
      親自見聞兩造約定油資補貼費用之過程，要無從憑此即認
      被告抗辯之情節為實在。　　　
（三）被告是否已經履行系爭契約完畢？
　　  被告雖另辯稱系爭契約之課程均已授課完畢云云，惟原告
      並不否認被告已授課之日期為107年2月6日、107年2月14
      日、107年3月2日、107年3月15日、107年3月29日及107年
      5月22日，然系爭契約每次上課為1堂課乙節，既經本院認
      定如前，則系爭契約約定之堂數共為12堂，被告已授課6
      堂，加計原告主張被告於107年11月7日亦有授課，則被告
      應尚有5堂課程未授課完成，是原告主張被告就系爭契約
      之義務尚未履行完畢一情，應認有據。　　　
（四）原告主張終止或解除系爭契約，並請求返還價金，是否有
      理由？
    1.按繼續性供給契約，乃當事人約定一方於一定或不定之期
      限內，向他方繼續供給定量或不定量之一定種類、品質之
      物，而由他方按一定之標準支付價金之無名契約。民法就
      不定期之繼續性契約，如租賃、消費借貸、僱傭、委任等
      均以得隨時終止為原則，由民法第450條第2項、第478條
      後段、第488條第2項、第549條第1項規定至明。至於無名
      之繼續性供給契約，依私法自治原則，應可類推適用民法
      相關規定，允許契約當事人有任意終止契約之權。查原告
      於106年12間報名該課程，兩造間之系爭契約屬教學服務
      契約，為非典型民事契約性質，因系爭契約有繼續性並以
      當事人間信賴教學經驗關係為基礎，依前述說明，應可類
      推適用民法第549條第1項關於委任規定，當事人之任何一
      方得隨時終止契約。則系爭契約既無期限之約定，原告主
      張系爭契約乃於本件起訴狀繕本寄達被告之日即110年2月
      2日終止（見本院卷第12頁），當有所憑。又兩造係基於
      系爭契約而另行約定由原告補貼油資費用，則該約定與系
      爭契約彼此間顯具有不可分離之關係，性質上屬聯立契約
      ，具有連帶不可分性，是系爭契約終止時，該補貼油資費
      用之約定即應同其命運而終止。
　　2.而查，被告尚有5堂課程未授課完成乙節，業據本院認定
      如前，則原告終止系爭契約後，被告自應返還原告12,500
      元（計算式為2,500元5＝12,500元）之課程費用。又兩造
      間就油資補貼費用之約定，既與系爭契約為相互依存之聯
      立契約，二者應共同履行，則該油資補貼費用之計算即應
      與被告授課之次數一併觀之，是被告既尚有5堂課程未協
      助原告運送越野車，被告即應返還油資補貼費用1,500元
      （計算式為300元5＝1,500元）予原告。
六、從而，原告依據系爭契約及兩造間油資補貼費用之約定，請
    求被告給付14,000元，為有理由，應予准許。逾此部分則無
    理由，應予駁回。
七、本件事證已臻明確，兩造其餘攻擊防禦方法及所提證據，經
    核與本件判斷結果不生影響，爰不逐一論駁，附此敘明。
八、本件係依民事訴訟法第436條之8第1項適用小額訴訟程序所
    為之判決，依同法第436條之20規定，就被告敗訴部分，應
    依職權宣告假執行。
九、訴訟費用負擔之依據：民事訴訟法第79條。
中　　華　　民　　國　　110 　年　　11　　月　　10　　日
    　　　　　　　臺灣宜蘭地方法院宜蘭簡易庭
                                  法　官　許婉芳
以上為正本係照原本作成。
如不服本判決，應於送達後20日內，向本院提出上訴狀並表明上
訴理由，如於本判決宣示後送達前提起上訴者，應於判決送達後
20日內補提上訴理由書（須附繕本）。
如委任律師提起上訴者，應一併繳納上訴審裁判費。
中　　華　　民　　國　　110 　年　　11　　月　　10　　日
　　　　　　　　　　　　　　　　　書記官  鄒明家
附錄：
一、民事訴訟法第436條之24第2項：
    對於小額程序之第一審裁判上訴或抗告，非以其違背法令為
    理由，不得為之。
二、民事訴訟法第436條之25：
    上訴狀內應記載上訴理由，表明下列各款事項：
    （一）原判決所違背之法令及其具體內容。
    （二）依訴訟資料可認為原判決有違背法令之具體事實。
三、民事訴訟法第471條第1項：（依同法第436條之32第2項規定
    於小額事件之上訴程序準用之）
    上訴狀內未表明上訴理由者，上訴人應於提起上訴後二十日
    內，提出理由書於原第二審法院；未提出者，毋庸命其補正
    ，由原第二審法院以裁定駁回之。